【裁判字號】    97,訴,1743
【裁判日期】    980311
【裁判案由】    違反槍砲彈藥刀械管制條例
【裁判全文】
臺灣臺北地方法院刑事判決              97年度訴字第1743號
公  訴  人  臺灣臺北地方法院檢察署檢察官
被      告  乙○○
                    （現另案在臺灣臺北監獄執行）
選任辯護人  林晉宏律師
被      告  甲○○
                    （現另案在臺灣臺北監獄執行）
選任辯護人  許英傑律師
上列被告因違反槍砲彈藥刀械管制條例案件，經檢察官提起公訴
（96年度偵字第19502號），本院判決如下：
    主  文
乙○○、甲○○均無罪。
    理  由
一、公訴意旨略以：被告甲○○於96年9月間，曾擔任臺北縣政
    府警察局新店分局員警丁○○之線民，明知未經許可，不得
    持有槍砲，為檢舉他人非法持有手槍，而基於非法持有美國
    ITHACA廠1911A1型，口徑0.45吋制式半自動手槍之故意，於
    96年9月18日凌晨零時5分，持該手槍，前往丁○○位在臺北
    縣新店市○○路386號3樓住制作筆錄，以便員警聲請搜索票
    ，及執行搜索。翌日（19日）4時許，甲○○及其友人丙○○至乙○○位在臺北市○○○○○道段47巷15號住處找乙○○，甲○○明知第二級毒品安非他命為毒品危害防制條例第
    2 條所管制之第二級毒品，不得販賣，而基於販賣第二級毒
    品之故意，以每克新臺幣（下同）2千元代價，先出賣1克第
    二級毒品安非他命予乙○○，並收訖款項，交付毒品予乙○○後，乙○○、丙○○2人即在場施用（乙○○、丙○○2人
    所涉施用毒品案件業經檢察官另行辦理）。再向乙○○、丙○○謊稱尚有3克第二級毒品安非他命，可俟下山後再行交
    付，迄同日7時許，由乙○○駕駛車號0153–RH自用小客車
    搭載甲○○下山，並於其間，交付4千元予甲○○購買第二
    級毒品安非他命，並獲悉甲○○隨身攜帶前開手槍，甲○○
    並要求乙○○在臺北縣新店市○○路○段108號7樓愛家賓館
    等候，借用前開乙○○所駕駛自用小客車由甲○○自行前往
    取出毒品，嗣甲○○回來會合後，交付第二級毒品安非他命
    1包予乙○○，再請乙○○代為保管前開手槍，乙○○明知
    未經許可不得替他人寄藏手槍，仍應允寄藏前開手槍後，即
    攜前開手槍、毒品，自行駕車離去，復接到甲○○來電，要
    求乙○○折返，迄同日11時40分許，乙○○返至該址愛家賓
    館附近108號前，為本欲執行搜索之員警查獲，並扣得第二
    級毒品安非他命1包，及前開手槍。因認被告甲○○涉犯毒
    品危害防制條例第4條第2項販賣第二級毒品罪，及槍砲彈藥
    刀械管制條例第7條第4項未經許可持有具殺傷力之制式手槍
    罪，被告乙○○涉犯槍砲彈藥刀械管制條例第7條第4項未經
    許可寄藏具殺傷力之制式手槍罪云云。
二、按犯罪事實應依證據認定之，無證據不得認定犯罪事實；不
    能證明被告犯罪者，應諭知無罪之判決，刑事訴訟法第154
    條條第2項、第301條第1項定有明文。此所謂認定犯罪事實
    之證據，無論其為直接或間接證據，均須達於通常一般人均
    不致有所懷疑，而得確信其為真實之程度，始得據為有罪之
    認定，若其關於被告是否犯罪之證明未能達此程度，而有合
    理性懷疑之存在，致使無法形成有罪之確信，根據「罪證有
    疑、利於被告」之證據法則，即不得遽為不利被告之認定（
    最高法院29年上字第3105號、40年臺上字第86號、76年臺上
    字第4986號判例參照）。
三、公訴人認被告涉有槍砲彈藥刀械管制條例第8條第4項未經許
    可持有其他可發射子彈具殺傷力之槍枝罪嫌，及同法第12條
    第4項未經許可持有子彈罪嫌，無非係以內政部警政署刑事
    警察局槍彈鑑定書、扣案之手槍，及證人丙○○、陳建良、
    戊○○、丁○○之陳述，暨被告甲○○之自白、通聯紀錄等
    為其主要論據。
四、訊據被告甲○○固坦承於前揭時、地，交付毒品、手槍予被
    告乙○○之事實，惟矢口否認有何犯罪行為，辯稱，因證人
    丁○○說他欠業績，問我要不要幫他忙，我說好，他問我說
    有無槍枝的案子，我說沒有，只有毒品，他就問我要不要幫
    我這個忙，我說要，但是我沒有槍枝，他說你想幫就好，他
    就走去他家後面，我在客廳等他，他出來就拿了壹個包包給
    我。毒品是丁○○給我錢後，我去買的。當天我被查獲的毒
    品是前一天我去製作筆錄時，丁○○一起給我的。證人丁○○對我很好沒有錯，但他不應該騙我。因為他一直跟我強調
    這樣做不會有事情，我很信任他。我要關這麼久，若判下去
    ，證人卻都沒有事情。我要關這麼久，他能替我關嗎。槍枝
    的部份，因為丁○○打電話跟我講說，他的小隊都在待命，
    不要讓他丟臉之類，我跟他說阿輝還沒有到愛家賓館，現在
    有另外的朋友跟我在一起，他要我想辦法，若阿輝不行的話
    就陷害乙○○。我在賓館時有拿給乙○○拆，他拆完之後我
    問他是否可帶回保管，他一開始說好，後來他就下去樓下車
    上，我跟著他一起下去，我把槍擺在副駕駛座下面，他說他
    要先走，事後他走之後丁○○才到，丁○○問我人呢，我說
    他開車先走，然後丁○○問我現在怎麼辦，能不能把他叫回
    來。我說可以，我就打電話給乙○○，跟他說我朋友這邊有
    海洛因，問他要不要回來拿，他回答說好，然後他回來之後
    我們就一起被抓了。我把槍交給乙○○，是真的要陷害他等
    語。其選任辯護人則辯稱，槍枝如確實是甲○○所有的話，
    為何警方在當時不立即扣案，且警方搜索票聲請期間為9月
    18 日20日，所以警方早就做好去逮捕綽號阿輝的準備，而
    證人丁○○於審判期日陳述的9月19日逮捕活動，跟證人丁○○自己所提的職務報告內容，有諸多矛盾之處。本件有陷
    害教唆之事實，因若為了要抓到真正的嫌犯，於移送時，丁○○不可能不跟檢察官說甲○○是他的線民，丁○○到庭所
    述與其在職務報告中所寫內容完全不符，可知丁○○掩飾本
    案之實情，顯然是警方有陷害教唆被告之情，且甲○○於九
    十六年六月才服刑完畢，如何取得槍枝舉報別人，有槍枝沒
    有抓到嫌犯，如何能算破案。販售毒品部分乙○○與甲○○
    認識不到幾小時，若沒有很大的利益，乙○○者可能跟甲○○下山，若甲○○真有收到四千元，甲○○還支付旅館的錢
    ，從頭到尾都是想要陷害乙○○，所以交付毒品的部分是欠
    缺買賣的真意，甲○○在離開新店分局被移送到北所時，丁○○有因為甲○○身上沒有錢還交付他五千元，若這樣甲○○怎可能又收到四千元的錢，本案現場有在一一五三ＲＨ的
    自用小客車上查獲安非他命，依照警方辦案標準，怎可能不
    對甲○○附帶搜索，甲○○直到被移送到北所才發現他身上
    有毒品，所以甲○○身上有毒品部分。是移送警察蓄意隱瞞
    ，以達到丁○○在小房間要求毒品由甲○○扛，槍砲由乙○○甲○○扛之目的，此部分陷害教唆事證明確，且本件Ａ1
    調查筆錄製作的時間為九十六年九月十八日凌晨零時零五分
    到零時四十分，丁○○以此為由取得綽號阿輝持有毒品的犯
    罪等情資，但依照丁○○的職務報告顯示，法院核定搜索票
    的時間是九十六年九月十八日到九月二十日二十四時，依照
    正常聲請程序所需的時間顯然丁○○在Ａ1調查筆錄製作前
    ，亦已經聲請搜索票，然當時並未有Ａ1調查筆錄製作之事
    實，如果丁○○沒有先持有槍械，並且備妥線民，或秘密證
    人，豈有可能如此迅速取得九十六年九月十八日開的搜索票
    ，在一同份職務報告中，丁○○每次給甲○○的金錢二千元
    左右。甲○○根本不可能有用此資金去購買槍枝，因此本件
    陷害教唆的情形等，資為辯護。被告乙○○則辯稱，當時丁○○要做筆錄時，我說我要請律師，等了幾分鐘後，他就叫
    我去小房間，說槍都是我的指紋，還不是你的，我說你不要
    用這個方式，我說我只有吸毒，弄支槍來我怎麼辦，他說如
    果不要說毒品是甲○○的，槍他就弄回去，我當時相信他才
    說是阿弟的。其選任辯護人本件就被告乙○○被訴寄藏槍械
    的部份，因為寄藏行為的本質上，就是一個被動的行為，有
    人要求你寄藏，行為人才會有寄藏的動作，所以要求寄藏的
    這個人，如果意在使警方來查緝為目的而交付槍枝的話，寄
    藏的行為人寄藏的犯意當然受到要求寄藏人的教唆而生的犯
    意，本件就被告乙○○的部份，應有陷害教唆的問題，所以
    警方查獲的這些槍枝，扣押筆錄等等，都沒有證據能力，應
    該與以排除，而無其他證據可資證明被告犯罪，且證人丁○○所製作的職務報告他們在取得法院搜索票後，到九十六年
    九月十九日十一時三十分之前，都沒有得到綽號阿輝的男子
    會在何時何地持有槍枝的訊息，但是他們卻約定九十六年九
    月十九日上午七時，在辦公室待命，顯然他們早已計畫在九
    十六年九月十九日的上午採取查緝的動作，足已證明被告寄
    藏槍械的行為，是受陷害教唆所致等語，以為辯護。
五、經查：
  (一)證據能力方面：
    按現行刑事訴訟法關於「鑑定」之規定，除選任自然人充當
    鑑定人外，另設有囑託機關鑑定制度。依同法第198條、第
    208條之規定，不論鑑定人或鑑定機關、團體，固均應由法
    院、審判長、受命法官或檢察官視具體個案之需要而為選任
    、囑託，並依第206條之規定，提出言詞或書面報告，始符
    合同法第159條第1項所定得作為證據之「法律有規定」之情
    形。否則所為之鑑定，仍屬傳聞證據。然於司法警察機關調
    查中之案件，為因應實務上，或因量大、或有急迫之現實需
    求，例行性當然有鑑定之必要者，例如毒品之種類與成分、
    尿液之毒品反應，或者槍彈有無殺傷力等鑑定，基於檢察一
    體原則，得由該管檢察長對於轄區內之案件，以事前概括選
    任鑑定人或囑託鑑定機關、團體之方式，俾便轄區內之司法
    警察官、司法警察對於調查中之此類案件，得即時送請先前
    已選任之鑑定人或囑託之鑑定機關、團體實施鑑定，以求時
    效（法務部92年9月1日法檢字第0920035083號函參照，刊載
    於法務部公報第312期）。此種由檢察機關概括選任鑑定人
    或概括囑託鑑定機關、團體，再轉知司法警察官、司法警察
    於調查犯罪時參考辦理之作為，法無明文禁止，係為因應現
    行刑事訴訟法增訂傳聞法則及其例外規定之實務運作而為。
    此種由司法警察官、司法警察依檢察官所概括選任之鑑定人
    或囑託鑑定機關、團體所為之鑑定結果，與檢察官選任或囑
    託為鑑定者，性質上並無差異，同具有證據能力（最高法院
    96年度臺上字第2860號判決參照）。扣案之手槍1支，經送
    請內政部警政署刑事警察局進行有無殺傷力之鑑定，該局所
    出具之鑑定書，揆諸前揭說明，自屬「法律規定」得為證據
    者，應具證據能力。至其餘資以認定本案犯罪事實之非供述
    證據（詳後述），亦查無違反法定程序取得之情形，依刑事
    訴訟法第158條之4反面規定，洵具證據能力，合先敘明。
  (二)實體方面：
    1.扣案之手槍1支，經送內政部警政署刑事警察局以性能檢
      驗法及試射法、比對顯微鏡比對法鑑定結果：送鑑手槍一
      支（不含彈匣，槍枝管制編號：0000000000號），認係口
      徑0.45吋制半自動手槍，為美國ITHACA廠1911A1型，槍號
      0000000，槍管內具6條左旋來復線，擊發功能正常，可供
      擊發同口徑制式子彈使用，認具殺傷力。雖有內政部警政
      署刑事警察局96年10月29日刑鑑字第0960146985號槍彈鑑
      定書1份，附在檢察官偵查卷宗可稽（見臺灣臺北地方法
      院96年度偵字第19502號偵查卷宗第273頁至第278頁）。
    2.丙○○於檢察官偵查中，雖曾陳稱，我有看到舅舅（指被
      告乙○○）給甲○○二千元，我也有看到陳建良拿錢給舅
      舅，我有看到甲○○上山後放1公克毒品在桌上，舅舅拿
      錢給甲○○等語（見96年10月24日偵訊筆錄（96年度偵字
      第19502號，第205頁至第206頁），惟丙○○於檢察官偵
      訊中曾稱在山上時，我沒看到甲○○是否有賣毒品給舅舅
      等語（見96年10月18日偵訊筆錄（96年度偵字第19502號
      ，第122～123頁），而陳建良於偵查中先稱，我確定毒品
      是甲○○帶過來的，因為甲○○來沒來之前，我們沒有毒
      品可以吸食。當天我有借錢給乙○○，我分別拿2千元、4
      千元給乙○○等語。惟於同次偵訊中復稱，拿錢的原因是
      甲○○上山時有帶毒品，因為不好意思讓甲○○請我們吸
      毒，所以我有拿出2千元先給乙○○，再由乙○○交給甲○○，另外的4千元也是要拜託甲○○回去買毒品，所以
      我才會給乙○○4千元，乙○○載甲○○下山要去拿毒品
      ，因為之前他有交給乙○○4千元買毒品的錢等語，均不
      足認定被告甲○○確有販賣毒品之行為（均見96年11月16
      日偵訊筆錄，96年度偵字第19502號，第280～281頁）。
      至於證人戊○○則於偵查中，及本院審理中分別陳稱，我
      現職新店分局偵查隊小隊長，小隊裡還有丁○○、林大誠
      以及黃俊璟。本案來源是甲○○提供線索跟丁○○來偵辦
      。我在事發之前有見過甲○○，因為丁○○跟我說有線民
      要提供槍砲線索，當天我們值日，出去要報告，他說跟線
      民去勘查現場，去調資料，當晚有約線民製作筆錄，但因
      辦公室有人認識線民，所以約在丁○○在新店市○○路的
      住處。我把筆錄格式帶到丁○○家，為甲○○製作證人筆
      錄，當時我就知道要抓的男子叫「阿輝」，但我不知道乙○○的綽號是不是叫「阿輝」等語（見96年10月31日偵訊
      筆錄，96年度偵字第19502號，第236頁至第239頁），及
      案發日是否依照線報作逮捕的動作已經記不得，但接下來
      的幾天我們都和丁○○，根據線民提供的線索，發現那些
      地方都沒有人居住，實際上都是丁○○在跟他接洽，我不
      是很清楚。是丁○○打電話叫我過去逮捕被告2人等語（
      見本院審判筆錄），足認本件除證人丁○○以外，事前並
      無員警或其他偵辦人員詳悉此事。而證人丁○○與被告甲○○之關係，遂成本件應先究明之事實。
    3.證人丁○○雖先後於檢察官偵查中及本院審理中結稱，我
      執行搜索的前一天有對甲○○做檢舉人的秘密證人筆錄，
      那天晚上戊○○也在現場。查到乙○○車裡的槍枝前，我
      有看過該把槍，是在我車上，甲○○找我說有槍枝線索的
      那天早上我就已經看過。我在製作證人筆錄時應該有看到
      該把槍，因為當時甲○○有帶一個包包，但戊○○應該沒
      有看到槍，只有我看到那把槍，當時戊○○只是送資料給
      我，不可能看到槍才對。甲○○檢舉時，說共有三把槍，
      是我私自決定先不處理我看到的一把槍這部分，因為我希
      望可以抓到三把槍，這是我個人的企圖心，而且甲○○跟
      我檢舉說槍枝是「阿輝」的。如果真的有找到其他二把槍
      ，我可能會請甲○○自首報繳，況且我當時不知道阿輝的
      身分，如果當時就把甲○○抓起來的話，以後就沒有線民
      要跟我合作了等語，（見96年10月31日偵訊筆錄，96年度
      偵字第19502號，第239頁至第242頁，及本院審判筆錄）
      ，足認證人丁○○已自承被告甲○○確為其所設線人，惟
      其辦法過程，暨未扣繳非法手槍，又於證人A1筆錄中故意
      略去，自非合法。而被告甲○○確屬線民無訛，更無「自
      首」之理，是以證人丁○○所證情節，亦有不符情理之處
      ，此節即難採信。
    4.再以究諸證人丁○○與被告甲○○之電話通聯紀錄顯示，
      當天7時到逮捕行動完成11時，中間該2人通話次數達有十
      數通，足認其間該2人就逮捕過程，應有密切聯繫，且證
      人丁○○於同日11時10分之發話地點，即證人丁○○之新
      店市住所，足認丁○○當時並未因參與逮捕行動而到逮捕
      地點，事後證人丁○○竟任由其參與行動之警察同事逮捕
      被告甲○○，行動完成後亦未向檢察官報告線民遭到逮捕
      之事實，又不制作甲○○有關毒品部分事實之筆錄，種種
      疑點，依一般社會常情，足以致生被告2人確遭陷害之合
      理可疑。
    5.遑論，證人丁○○於本院審理中，及其所制職務報告中，
      均自承每次資助被告甲○○的金錢，約在1、2千元左右。
      如被告甲○○之資力，果依證人丁○○所陳如此之困窘，
      更無可能自行出資，獨力購買毒品、制式手槍，而其目的
      僅為證人丁○○誘出涉犯槍砲、毒品案件之被告，更屬有
      違常理。
    6.是以，本件本案顯然不能排除被告2人，係於並無任何持
      有、寄藏制式手槍，或販賣第二級毒品故意之情形下，遭
      人構陷之可能性，自難徒憑槍彈鑑定書、扣案之手槍，及
      證人丙○○、陳建良、戊○○、丁○○之陳述，暨被告甲○○、乙○○所曾為與客觀事實不符之自白，即遽為被告
      2 人不利之認定。
    7.綜上所述，被告2人及其選任辯護人之辯解，並非全然不
      可信。公訴人所提證據及指出證明之方法，無從排除被告
      2人並未犯罪之合理可疑，復查無其他積極證據足資認定
      被告涉有公訴人所指前揭犯行，既不能證明被告犯罪，揆
      諸前揭規定及說明，自應為無罪之諭知。
據上論斷，應依刑事訴訟法第301條第1項，判決如主文。
本案經檢察官賴秋萍到庭執行職務
中    華    民    國    98    年    3     月    11    日
                          臺灣臺北地方法院刑事第五庭
                              審判長法  官  黃程暉
                                    法  官  吳勇毅
                                    法  官  鄭昱仁
以上正本證明與原本無異。
如不服本判決，應於判決送達後十日內，向本院提出上訴狀。
                                    書記官  高菁菁
中    華    民    國    98    年    3     月    11    日


司法院資訊處製作；財團法人民間司法改革基金會備份。
